【裁判字號】    98,撤緩,118
【裁判日期】    981231
【裁判案由】    聲請撤銷緩刑
【裁判全文】
臺灣臺北地方法院刑事裁定              98年度撤緩字第118號
聲  請  人  臺灣臺北地方法院檢察署檢察官
受  刑  人  甲○○
上列聲請人因受刑人犯偽造有價證券案件（臺灣臺北地方法院96
年度訴字第1439號），聲請撤銷緩刑之宣告（98年度執聲字第23
58號），本院裁定如下：
    主  文
聲請駁回。
    理  由
一、本件聲請意旨略以：查受刑人甲○○因犯偽造有價證券案件
    ，經本院於迷國97年5 月7 日以96年訴字第1439號刑事判決
    判處有期徒刑1 年8 月緩刑4 年，於97年6 月4 日確定在案
    （偵查案號：96年偵緝字第579 號）；受刑人竟於緩刑期內
    之98年8 月26日提供房屋及賭具，供不特定賭客賭博財物，
    收取抽頭金，情節非微，經本院於98年9 月17日以98年簡字
    第3600號刑事判決認定其犯意圖營利聚眾賭博罪，判處有期
    徒刑2 月，於98年10月5 日確定；足見受刑人並非一時失慮
    ，更違反先前以被告「經此教訓，當知所惕勵，應無再犯之
    虞」而判決緩刑之基本目的，有刑法第75條之1 規定「足認
    原宣告之緩刑難收其預期效果，而有執行刑罰之必要」之情
    形甚明，爰依刑事訴訟法第476 條規定，聲請撤銷先前之緩
    刑宣告。
二、受刑人甲○○答辯意旨略以：伊所犯賭博犯罪情節輕微，又
    無任何賭博前科，且係因一時興起始聚眾賭博，並非專門提
    供場所之職業賭場；受刑人前案所犯之偽造有價證券犯行，
    係因籌措子女學費而犯，犯罪後，被害人亦無追究之意，故
    緩刑理由仍然存在，無不宜繼續緩刑之情；且受刑人仍有子
    女需撫養，若使聲請人入監服刑長達1 年8 月，恐致家庭破
    碎，請求駁回本件聲請。
三、按「緩刑期內因故意犯他罪，而在緩刑期內受得易科罰金之
    有期徒刑、拘役或罰金之宣告確定者」，足認原宣告之緩刑
    難收其預期效果，而有執行刑罰之必要者，得撤銷其宣告，
    刑法第75條之1 第1 項第2 款定有明文。考其立法意旨略以
    ：關於緩刑之撤銷，現行法第75條第1 項固已設有2 款應撤
    銷之原因；至得撤銷緩刑之原因，則僅於保安處分章內第93
    條第3 項與撤銷假釋合併加以規定，體例上不相連貫，實用
    上亦欠彈性，爰參酌德國及奧地利現行立法例增訂得撤銷緩
    刑之原因，其中現行關於緩刑前或緩刑期間故意犯他罪，而
    在緩刑期內受得易科罰金之有期徒刑之宣告者，列為應撤銷
    緩刑之事由，因認過於嚴苛，而排除第75條應撤銷緩刑之事
    由，移列至得撤銷緩刑事由，俾使「法官依被告再犯情節，
    而裁量是否撤銷先前緩刑之宣告」；其次，如有前開事由，
    但判決宣告拘役、罰金時，可見行為人仍未見悔悟，有列為
    得撤銷緩刑之事由，以資彈性適用，爰於第1 項第1 款、第
    2 款增訂之。且本條採用裁量撤銷主義，賦予法院撤銷與否
    之權限，特於第1 項規定實質要件為「足認原宣告之緩刑難
    收其預期效果，而有執行刑罰之必要」，供作審認之標準。
    亦即於上揭「得」撤銷緩刑之情形，法官應依職權本於合目
    的性之裁量，妥適審酌被告所犯前後數罪間，關於法益侵害
    之性質、再犯之原因、違反法規範之情節是否重大、被告主
    觀犯意所顯現之惡性及其反社會性等情，是否已使前案原為
    促使惡性輕微之被告或偶發犯、初犯改過自新而宣告之緩刑
    ，已難收其預期之效果，而確有執行刑罰之必要，此與刑法
    第75條第1 項所定2 款要件有一具備，即毋庸再行審酌其他
    情狀，應逕予撤銷緩刑之情形不同，先予敘明。
四、經查：
  (一)本案受刑人前因偽造有價證券案件，經本院於97年5 月7 日
    以96年度訴字第1439號刑事判決判處有期徒刑1 年8 月，緩
    刑4 年，於97年6 月4 日確定，緩刑期間自97年6 月4 日起
    算4 年，應至101 年6 月3 日始屆滿；其間，受刑人因承租
    房屋、提供賭具，供賭客在該場所賭博財物，並藉此收取抽
    頭金營利，而於98年8 月26日為警查獲，並經本院於98年9
    月17日以98年度簡字第3600號刑事簡易判決處有期徒刑2 月
    ，於98年10月5 日確定，有聲請人所提出之前揭判決書2 份
    及臺灣高等法院被告前案紀錄表附卷可按，足堪認定。
  (二)本院審酌受刑人於緩刑期間所犯之意圖營利聚眾賭博罪，與
    其前所犯之偽造有價證券罪，2 案之罪質及保護法益迥然相
    異，尚難以受刑人於緩刑期間所為之賭博罪行經宣告有期徒
    刑，即認受刑人前所宣告之緩刑難收預期效果，尚須實質審
    酌受刑人所犯前後數罪間之被害法益、再犯之原因、違法情
    節、主觀犯意及反社會性等各種因素，以定是否適宜撤銷前
    案緩刑。
  (三)經本院調取賭博案件全卷核閱得知，受刑人於緩刑期間內所
    犯之聚眾賭博罪，係提供自己與同居人住處供友人賭博而抽
    頭，且僅為警查獲1 桌包含其同居人在內之賭客4 名聚賭麻
    將，抽頭方式係以是否有自摸為準，並非按圈必然抽頭，又
    本案為警查獲時，現場抽頭金僅有新臺幣400 元，是此種抽
    頭模式應係朋友間之聚賭，顯非職業賭場。若慮及受刑人尚
    有提供場地及準備菸酒、飲料、食物之行為，實難遽認受刑
    人之惡性及反社會性甚為重大。
  (四)再者，受刑人因一時貪念所犯之偽造有價證券罪，於犯罪後
    即坦承犯行，並取得被害人之原諒，而由前審法院予以緩刑
    宣告，且未交付保護管束，可知被告於該案中確有悔悟之意
    。被告雖於緩刑期間再犯聚眾賭博罪，然此與上述偽造有價
    證券罪之罪質及法定刑度輕重有別，受刑人並非再犯類似犯
    罪或對同一被害人再犯罪。況聚眾賭博案件經警查獲後，受
    刑人亦始終坦白認罪，表示悔意，足見前案宣告緩刑之基礎
    仍在，且受刑人亦自知本次犯罪行為確有不當。倘因此遽將
    前案緩刑撤銷，恐有輕重失衡之虞。
  (五)綜上，受刑人固於緩刑期間再犯聚眾賭博，然經本院綜觀前
    後兩案情節，尚不足認原緩刑之宣告有何難收預期效果而有
    執行刑罰之必要。從而，本件聲請撤銷緩刑，為無理由，應
    予駁回。
五、依刑事訴訟法第220條，裁定如主文。
中    華    民    國    98    年    12    月    31    日
                  刑事第六庭  法  官  林晏如
上正本與原本無異。
如不服本裁定，應於送達後5 日內，向本院提出抗告狀。
                              書記官  楊盈茹
中    華    民    國    99    年    1     月    5     日

司法院資訊處製作；財團法人民間司法改革基金會備份。
